【裁判字號】    94,易,689
【裁判日期】    950222
【裁判案由】    傷害等
【裁判全文】
臺灣士林地方法院刑事判決               94年度易字第689號
公  訴  人  臺灣士林地方法院檢察署檢察官
被      告  林榮
                    （另案在臺灣臺北監獄執行中）
上列被告因傷害等案件，經檢察官提起公訴（94年度偵字第6887
號），本院判決如下：
    主  文
林榮傷害人之身體，處有期徒刑陸月，如易科罰金以參佰元折
算壹日。
    事  實
一、林榮曾於民國86年間犯妨害公務罪，經本院判處拘役五十
    日，嗣經臺灣高等法院駁回上訴確定，於88年3 月28日執行
    完畢。其又於91年間犯妨害公務罪，經臺灣臺北地方法院於
    92 年3月13日判處有期徒刑四月，緩刑三年確定。竟不知悔
    改，復於緩刑中之92年9 月18日11時40分許，在臺北市○○
    區○○路190 號臺灣士林地方法院檢察署服務台，欲以國家
    圖書館證查詢警員資料，因不符查閱規定當場與書記官甲○○發生爭執，致心生不悅，先摔擲甲○○置於辦公桌上之公
    文夾並大聲咆哮，臺灣士林地方法院檢察署法警長丙○○據
    報前往制止，林榮明知丙○○為依法執行職務之公務員，
    竟基於傷害之犯意，出拳揮打丙○○左臉頰，妨害丙○○執
    行職務，丙○○因而受有左臉頰紅腫5x4x0.5 公分及右前臂
    紅腫6x2.5x0.2 公分之傷害，經其他法警見狀前來制伏並當
    場逮捕。
二、案經丙○○訴由臺北市政府警察局士林分局報請臺灣士林地
    方法院檢察署檢察官偵查起訴。
    理  由
一、訊據被告林榮供承有於上揭時地以國家圖書館證向甲○○
    查詢資料等情，惟矢口否認有何起訴事實所述之傷害及妨害
    公務之犯行，辯稱：伊未與甲○○發生爭執，是法警丙○○
    把伊按倒在地，再打伊一拳，又由二位法警把伊身體架住云
    云。然查：
  (一)被告如何於上開時地，欲以國家圖書館證查詢警員資料，因
    不符查閱規定當場書記官甲○○發生爭執，先摔擲甲○○置
    於辦公桌上之公文夾並大聲咆哮，法警長丙○○據報前往制
    止，被告出拳揮打丙○○左臉頰，致受有左臉頰紅腫5x4x0.
     5公分及右前臂紅腫6x2.5x0.2 公分之傷害等情，業據證人
    丙○○即臺灣士林地方法院檢察署法警長於審理時證稱：「
    （有無在94年9 月18日上午11時40分許與在庭被告發生爭執
    ？）有」、「那天11點40分，被告與甲○○書記官先發生爭
    執，11點50分接到書記官電話，說有人在服務臺發生爭執，
    希望我到現場處理，我過去時，請他有話好好講，我們會好
    好處理，我拍他肩膀，被告二話不說，就往我左臉揮一拳，
    第二拳他又再打一次，我用右手去擋一次，我就倒地，院方
    的法警就聽到我們與被告發生爭執，其中一位法警乙○○有
    過來支援，後來我們就將被告帶到法警室的羈押室留置一下
    ，後來交給內勤檢察官處理」等語綦詳（見95年2 月8 日審
    判筆錄第3 頁），並有陽明醫院診斷書一紙在卷可證（見偵
    查卷第27頁）。
  (二)證人甲○○即臺灣士林地方法院檢察署執行科書記官於審理
    時證稱：「（有無在92年9 月18日上午11時許與在庭被告曾
    發生爭執？）有」「當天上午約在11時左右，被告到服務臺
    來，說要查二位警員的資料，當時我告訴他要提供身分證件
    ，他原先說是沒有帶，我就不讓他查，接著他就拿一張國立
    圖書館的借書證，我就說不符合規定，我就不給他查，被告
    當時就在服務臺前發脾氣，並且將放在桌上的公文夾拿起來
    丟，我就通知法警長前來處理，警長在制止時，被告就用他
    的右肘攻擊警長的左臉部，之後，有法警前去制止，將被告
    制伏在地」等語（見95年2 月8 日審判筆錄第6 頁），核與
    證人丙○○證述情節吻合。
  (三)證人乙○○即本院法警於審理時證稱：「（被告跟甲○○、
    丙○○發生爭執時，你有看到嗎？）之前有發生什麼爭執，
    我不清楚，但我有看被告揮拳打丙○○，當時我站在門口」
    、「（被告打丙○○之前，被告與丙○○有沒有什麼對話？
    ）我只有看到他們有拉扯，當時很大聲，但聽不清楚內容，
    只知道被告情緒很激動」、「（你看到丙○○怎麼被打？）
    被告情緒很激動，丙○○要去安撫被告，被告就突然揮拳打
    丙○○」、「（你有無看到被告打丙○○那裡？）左臉頰」
    、「從我的距離，到他們起爭執的地方，可以目視他們發生
    爭執，但聽不清楚他們在講什麼」等語（見95年2 月8 日審
    判筆錄第11至12頁），核與證人丙○○、甲○○上開證述情
    節相符。
  (四)按民眾進出法院或檢察署辦公大樓內，應受維護安全與秩序
    人員之指示，法警係執行安全與秩序職務之人員，此有臺灣
    士林地方法院、臺灣士林地方法院檢察署維護安全秩序注意
    事項附卷可據。被告在不接受法警長丙○○之制止，進而出
    拳傷害丙○○，顯係對於公務員依法執行職務時施以強暴至
    明。
  (五)綜上所述，足證被告確有妨害公務及傷害之事實，是被告所
    辯，應屬卸責之詞，不足採信。事證明確，被告犯行堪以認
    定
  (六)被告請求傳喚證人臺灣高等法院檢察署訴訟輔導中心任職之
    某女士及陽明醫院醫師云云，因被告之犯罪事實，已據證人
    丙○○、甲○○、乙○○證述明確，該女士既非於案發時在
    場，而陽明醫院之診斷證明書上之傷勢記載，與上開證人證
    述內容並無不合，故均無傳訊調查之必要。另被告供稱在臺
    北監獄內被限制正當防衛權利，有許多證據放置家中，請求
    暫緩審結本案，讓被告委請律師調查證據及聲請保全證據云
    云，因被告於開庭時即表示要委任律師，致本院行三次準備
    程序（94年9 月29日、94年11月2 日、94年11月23日），讓
    被告有充分時間選任辯護人，但被告遲未選任辯護人，顯有
    意拖延本案之審結，又被告於第三次準備程序時供稱：「我
    有去選任，但同學不幫我」等語，足見被告請求暫緩審結本
    案，再酌給時間選任律師云云，已無必要。至被告雖聲請證
    據保全云云，惟未依刑事訴訟法第219 條之5 規定以書狀為
    之，且未釋明應保全之證據為何，本院無從斟酌。
二、核被告林榮對於法警長丙○○制止其在臺灣士林地檢署服
    務台大聲咆哮時，故意妨害公務，出拳揮打丙○○臉部受傷
    之行為，係犯刑法第135 條第1 項之對於公務員依法執行職
    務時施強暴罪、第277 條第1 項之傷害罪。被告所犯上開二
    罪，有方法結果之牽連關係，為牽連犯，應依刑法第55條之
    規定從一重之傷害罪處斷。至被告雖有摔擲證人甲○○置於
    辦公桌上之公文夾並大聲咆哮，惟前開公文夾及其內之文件
    並未因被告之摔擲行為有所破損，已據證人甲○○在本院審
    理時證述綦詳（見95年2 月8 日審判筆錄第8 頁），且甲○○在拒絕被告查閱資料後，斯時未在執行其他公務，被告是
    一時氣憤而為前開行為，尚難認係基於妨害公務犯意為之，
    核與刑法第135 條第1 項妨害公務罪、第138 條毀損公務上
    掌管之文書物品罪、第140 條第1 項侮辱公務員罪之要件尚
    有不符，而檢察官認被告此部分行為與前揭論罪科刑部分有
    接續犯之裁判上一罪之關係，爰不另為無罪之諭知。爰審酌
    被告曾有多次妨害公務犯罪紀錄，有臺灣高等法院被告前案
    紀錄表在卷可參，猶不知悔改，因細故即對執行公務之法警
    出拳傷害，惡性不輕，被害人傷勢非重，並考量被告生活狀
    況、智識程度、犯罪後否認犯罪之態度等一切情狀，量處有
    期徒刑六月，並諭知易科罰金之折算標準。本院認上開刑度
    已足以處罰被告犯行，公訴人請求判處有期徒刑一年，似嫌
    過重，併此敘明。
據上論斷，應依刑事訴訟法第299條第1項前段，刑法第135條第1
項、第277 條第1 項、第55條、第41條第1 項前段，罰金罰鍰提
高標準條例第1 條前段、第2 條，判決如主文。
本案經檢察官呂永魁到庭執行職務。
中    華    民    國    95    年    2     月    22    日
                  刑事第四庭審判長法  官  謝  靜  恆
                                  法  官  許  碧  惠
                                  法  官  周  明  鴻
以上正本證明與原本無異。
如不服本判決，應於判決送達後10日內，向本院提出上訴狀。
                                  書記官  楊  哲  偉
中    華    民    國    95    年    2     月    27    日
論罪法條：
刑法第135 條第1 項
對於公務員依法執行職務時，施強暴脅迫者，處三年以下有期徒
刑、拘役或三百元以下罰金。
刑法第277 條第1 項
傷害人之身體或健康者，處三年以下有期徒刑、拘役或一千元以
下罰金。


司法院資訊處製作；財團法人民間司法改革基金會備份。
